【裁判字號】    88,易緝,28
【裁判日期】    890223
【裁判案由】    詐欺
【裁判全文】
臺灣嘉義地方法院刑事判決                          八十八年度易緝字第二八號
    公  訴  人  臺灣嘉義地方法院檢察署檢察官
    被      告  乙○○
右列被告因詐欺案件，經檢察官提起公訴（八十六年度偵字第七三七一號）及移送併
辦（台灣高雄地方法院檢察署八十八年度偵緝字第一三九二號），本院判決如左：
    主  文
乙○○連續意圖為自己不法之所有，以詐術使人將本人之物交付，處有期徒刑陸月。
    事  實
一、乙○○明知自己無支付能力，竟基於為自己不法所有意圖之概括犯意，自民國八
    十六年二月十日起至同年六月二十日止，連續在嘉義縣布袋鎮○○街十二號蔡鍾
    冉妹住處，向蔡鍾冉妹借錢並佯稱：有急用，標會後即還錢云云，使蔡鍾冉妹陷
    於錯誤信以為真，而陸續交付借款計新台幣（下同）六十三萬元，其中七萬元係
    蔡鍾冉妹以其金飾供乙○○典當週轉而充為借款，乙○○並開具本票二紙共七萬
    元交蔡鍾冉妹收執，詎其所交付之二紙本票屆期提示竟均不獲付款，其餘借款亦
    未清償，迭經催討均避不見面，蔡鍾冉妹始知受騙。
二、案經蔡鍾冉妹訴請臺灣嘉義地方法院檢察署檢察官偵查起訴。
    理  由
一、訊據被告乙○○固不否認曾向告訴人蔡鍾冉妹借錢之事實，惟矢口否認有何詐欺
    之犯行，辯稱：只欠告訴人二十三萬元，和解書及協議書係其先生丙○○於不知
    情之情況下所寫，並未騙告訴人云云。經查：
（一）右揭事實業據告訴人於偵查時及本院調查時指訴歷歷，核與共同被告丙○○（
      已不起訴處分確定）於偵查時供述情節相符，並有本票二張及借據、借貸明細
      表、協議書、和解書各一份在卷可稽。
（二）共同被告丙○○於偵查時供稱：「（乙○○）離家出走前，沒在工作。」、「
      向別人借太多錢才離家出走」等語；被問及被告借錢何用時，答稱：「簽大家
      樂。」；被問及被告共向別人借多少錢時，答稱：「一百多萬。」；被問及被
      告向別人借錢時是否已沒錢？答稱：「沒有錢：：：」（均見偵查卷第十七頁
      ）。是被告於向告訴人借錢時已明知無還款能力，亦未標會還款，事後更無法
      還錢而離家出走，足見其確有不法所有意圖，且係施用詐術使告訴人陷於錯誤
      而出借款項，殆無疑問。
（三）至丙○○於本院調查時雖證稱：因其太太即被告已離家，且其受脅迫，故未會
      帳即簽立協議書及和解書等語（見本院八十八年十一月五日訊問筆錄）。惟其
      於偵查中已稱被告共向別人借一百多萬，業如前述，又豈會不知向告訴人借錢
      事；被告若未借錢，丙○○又豈會簽立協議書及和解書而答應還錢，天下至愚
      亦不至此；且於檢察官提示前揭借貸明細表時，丙○○更答稱沒有意見，回去
      即清償該借款明細表上之借款五十六萬元等語（見偵查卷第十七、十八頁），
      足見其並未受脅迫，且其僅承認借款五十六萬元而不及其餘六萬元，並非一概
      承認被告之債務，應亦非未曾會帳，是其事後於本院迴護被告之詞，自不足採
      。
（四）綜上所述，被告所辯無非飾卸之詞，委無足取，本件事證明確，被告犯行洵堪
      認定。
二、核被告所為，係犯刑法第三百三十九條第一項詐欺取財罪。其先後多次犯行，時
    間緊接，犯罪構成要件相同，顯係基於概括犯意而為，應依刑法第五十六條連續
    犯之規定，以一罪論，並加重其刑。爰審酌被告犯罪之動機、目的、手段，及其
    品性、生活狀況、智識程度、犯罪所生之損害，及犯罪後迄未與被害人達成和解
    並否認犯行之態度等一切情狀，量處如主文所示之刑，以示懲儆。
三、移送併辦意旨另略以：被告乙○○與楊春安於八十七年十月初經友人介紹認識甲○○，向甲○○詐稱渠等開設健民藥廠，因貨款未收齊，須現金週轉，過舊曆年
    前即還錢云云，至甲○○陷於錯誤而陸續出借九十七萬元，被告亦以健民藥廠有
    限公司之名義出具同額本票，詎農曆年後，被告等即避不見人，亦查無該藥廠，
    始知受騙，因認被告涉犯刑法第三百三十九條之詐欺罪嫌云云。惟查前揭有罪部
    分係發生於八十六年二月十日起至同年六月二十日止，核與本件發生於八十七年
    十月，已時隔年餘，時間尚非緊密，且參酌被告於八十七年十月始認識甲○○，
    則被告詐欺告訴人蔡鍾冉妹之時，尚不知甲○○之存在，本件當係另行起意無疑
    。是本件核與前揭有罪部分並無連續犯之關係，非屬裁判上一罪，亦非起訴效力
    所及，本院自無從併與審理，應退回由檢察官另行偵辦，附此敘明。
四、據上論斷，應依刑事訴訟法第二百九十九條第一項前段、刑法第五十六條、第三
    百三十九條第一項，罰金罰鍰提高標準條例第一條前段，判決如主文。
本案經檢察官薛智友到庭執行職務
中      華      民      國    八十九    年      二      月    二十三    日
                                臺灣嘉義地方法院刑事第一庭
                                    法  官    陳    卿    和
右正本證明與原本無異。
如不服本判決，應於判決送達後十日內，向本院提出上訴狀。
中      華      民      國    八十九    年      二      月    二十三    日
        書記官    何    杉    禧
附錄：
刑法第三百三十九條
意圖為自己或第三人不法之所有，以詐術使人將本人或第三人之物交付者，處五年以
下有期徒刑、拘役或科或併科一千元以下罰金。
以前項方法得財產上不法之利益或使第三人得之者亦同。
前二項之未遂犯罰之。


司法院資訊處製作；財團法人民間司法改革基金會備份。
